【裁判字號】    97,上易,2808
【裁判日期】    980114
【裁判案由】    家暴妨害自由
【裁判全文】
臺灣高等法院刑事判決                97年度上易字第2808號
上  訴  人
即  被  告  甲○○
選任辯護人  李建賢律師
上列上訴人即被告因家庭暴力罪之恐嚇案件，不服臺灣士林地方
法院97年度易字第952 號，中華民國97年8 月29日第一審判決（
起訴案號：臺灣士林地方法院檢察署97年度偵續字第112 號），
提起上訴，本院判決如下：
    主  文
上訴駁回。
    事  實
一、甲○○與乙○○係夫妻，2 人具有家庭暴力防治法第3 條第
    1 項第1 款之家庭成員關係，因甲○○與乙○○感情不睦，
    自民國（下同）92年9 月間起分居，並向臺灣士林地方法院
    訴請裁判離婚。96年6 月11日下午2 時30分許，臺灣士林地
    方法院家事法庭通知甲○○與乙○○雙方於該院調解室進行
    離婚調解程序時，因調解未有共識，詎甲○○竟於調解程序
    未有合意而結束後，基於恐嚇之犯意，在調解室內以台語「
    妳以後出門最好帶保鑣」等加害生命、身體及自由之言語恫
    嚇乙○○，使乙○○心生畏怖，致生危害於安全。
二、案經乙○○訴由臺灣士林地方法院檢察署檢察官偵查起訴。
    理  由
一、按被告以外之人於審判外之言詞或書面陳述，除法律有規定
    者外，不得作為證據；被告以外之人於偵查中向檢察官所為
    之陳述，除顯有不可信之情況者外，得為證據，刑事訴訟法
    第159 條第1 項及第159 條之1 第2 項分別定有明文。又刑
    事訴訟法規定檢察官代表國家偵查犯罪、實施公訴，依法有
    訊問被告、證人、鑑定人之權，且實務運作時，偵查中檢察
    官向被告以外之人所取得之陳述，原則上均能遵守法律規定
    ，不致違法取供，其可信性甚高，為兼顧理論與實務，而對
    被告以外之人於偵查中向檢察官所為之陳述，除顯有不可信
    之情況者外，得為證據，最高法院95年度台上字第6675號判
    決可資參照。經查，本件證人即告訴人乙○○、證人陳淑蕙
    於檢察官偵查中之證訴（參97年度偵續字第112 號卷第12頁
    至第14頁、第16頁），雖屬傳聞證據，惟已依法具結其證言
    ，上訴人即被告甲○○（簡稱被告）及其辯護人並未對之加
    以爭執，且查檢察官於對上開證人之訊問過程並無違法及顯
    不可信之情況，依上開規定，應認其於偵查中之證言均有證
    據能力。
二、訊據被告矢口否認有何恐嚇犯行，辯稱：伊從來沒有恐嚇告
    訴人，伊與告訴人5 、6 年來沒有說話，伊當天的意思是伊
    自己會請保鏢，因為伊被告訴人騙怕了等語。惟查：（一）
    被告上開被訴恐嚇之事實，迭據證人乙○○於偵查及原審審
    理時，始終指證歷歷（參97年度偵續字第112 號卷第12頁至
    第14頁、原審卷第33頁、第34頁）；（二）證人即告訴人之
    原審代理人陳淑蕙律師於偵查中證稱：在調解程序中主要是
    對財產談不攏，所以沒有成立調解，伊等正要出調解室時，
    被告出言對告訴人說「妳以後出門最好帶保鑣」，伊聽到後
    立即制止被告等語（參同上偵續卷第13頁），其於原審審理
    中復證稱：調解當天伊有聽到被告恐嚇告訴人，被告用台語
    說你以後出門最好帶保鑣，是在調解室裡面，已經調解結束
    不成立，被告在調解室裡面用台語向告訴人講說你以後出門
    最好帶保鑣等語（參原審卷第47頁、第48頁）。證人陳淑蕙
    對於被告恫嚇告訴人之情節，前後證述一致，核與證人即告
    訴人乙○○上開證述被恐嚇過程相互吻合，其當時從事律師
    業務，且與被告間並無仇怨，自無須故為不實虛偽證述，身
    陷偽證重罪而影響其律師職業之必要，故其所為之證述，堪
    以採信；（三）參諸被告於偵查中亦供承：於上揭時地因調
    解未成與告訴人起口角爭執，並有提及僱用保鏢等語（參同
    上偵續卷第14頁、第15頁），雖被告辯稱係指伊出門要請保
    鏢及於原審嗣後訊問時否認有此說詞等語，均與證人乙○○
    、陳淑蕙所證情節不符，應係卸責之詞，諉無可採；（四）
    證人乙○○於偵查中證稱：被告說「妳以後出門最好帶保鑣
    」，伊心裡很害怕等語（參同上偵續卷第13頁），於原審證
    稱：伊聽了這個話之後，伊很怕，伊在捷運站搭捷運都會怕
    有人從後面推伊下去，且如果看到有人很像被告，伊都要躲
    在柱子後面等語（參原審卷第34頁），證人陳淑蕙於偵查及
    原審審理時亦證稱：告訴人於當日調解程序結束後，一再表
    示欲與其同行，並跟隨等候其閱卷結束後，始搭乘計程車偕
    同離開等情（參同上偵續卷第14頁，原審卷第48頁至第50頁
    ），而告訴人與被告雖為夫妻，惟感情已屬不睦，於當日調
    解過程中並有言詞爭執，堪認告訴人聽聞被告向其陳稱：「
    妳以後出門最好帶保鑣」等語，確能造成心生畏怖；（五）
    按刑法上所謂恐嚇，祇須行為人以足以使人心生畏怖之情事
    告知他人即為已足，其通知危害之方法並無限制，凡一切以
    直接之言語、舉動，或其他足使被害人理解其意義之方法或
    暗示其如不從將加危害，而使被害人心生畏怖者，均應包括
    在內。而該言語或舉動是否足以使他人生畏怖心，應依社會
    一般觀念衡量之，如行為人之言語、舉動，依社會一般觀念
    ，均認係惡害之通知，而足以使人生畏怖心時，即可認屬恐
    嚇，最高法院22年度上字第1310號判例、73年度臺上字第19
    33號判決、84年度臺上字第813 號判決可資參照。本件被告
    恫稱：「妳以後出門最好帶保鑣」之言詞，衡諸社會一般觀
    念，此種言詞之威嚇，足令一般人感覺生命、身體之安全受
    威脅，其行為於客觀上已可認屬惡害之通知，並達足使人心
    生畏怖之程度，而告訴人當時確有心生恐懼之感，是被告應
    成立恐嚇犯行。綜上所陳，被告及辯護人所辯，均無足採。
    被告之犯行事證明確，堪以認定，應依法論科。
三、核被告所為，係犯刑法第305 條之恐嚇危害安全罪。被告與
    告訴人乙○○為夫妻關係，具有家庭暴力防治法第3 條第1
    項第1 款之家庭成員關係。被告對告訴人故意實施家庭暴力
    行為，係屬家庭暴力防治法第2 條第2 項之家庭暴力罪。
四、原審本於同上見解，適用刑法第305 條、第41條第1 項前段
    、刑法施行法第1 條之1 第1 項、第2 項前段之規定，並審
    酌被告與告訴人係屬夫妻，因離婚之財產分配糾紛，未顧念
    舊情，竟以加害告訴人生命、身體自由之事施以恐嚇，其行
    為危害他人安全，對社會風氣產生不良影響，且犯後否認犯
    罪，及其生活狀況、智識程度、犯罪動機、目的、手段等一
    切情狀，量處拘役59日，並諭知易科罰金之折算標準等情，
    經核原審認事用法，並未違反經驗法則、論理法則，量刑亦
    稱妥適。被告上訴意旨以告訴人當時並無特殊情緒反應，亦
    未及時在法院尋求保護、救助，更未當場向其委任律師表示
    因被告言詞而感到害怕而不敢獨自離去，焉能以嗣後片面之
    害怕陳述，推定被告罪行等語，指摘原審判決不當。惟觀諸
    上訴意旨，要係就原審依職權為證據取捨及心證形成之事項
    ，反覆爭執，均無可採，復未就其主張另提出積極證據以實
    其說，本件上訴為無理由，應予駁回。
據上論斷，應依刑事訴訟法第368 條，判決如主文。
本案經檢察官黃全祿到庭執行職務。
中    華    民    國    98    年    1     月    14    日
                  刑事第二十庭審判長法  官  楊貴雄
                                    法  官  林銓正
                                    法  官  鄧振球
以上正本證明與原本無異。
不得上訴。
                                    書記官  劉有志
中    華    民    國    98    年    1     月    15    日
附錄：本案論罪科刑法條全文
中華民國刑法第305 條
（恐嚇危害安全罪）
以加害生命、身體、自由、名譽、財產之事，恐嚇他人致生危害
於安全者，處2 年以下有期徒刑、拘役或3 百元以下罰金。


司法院資訊處製作；財團法人民間司法改革基金會備份。
